臺灣彰化地方法院刑事判決　　　　　　　　　　　　　八十九年度易字第四七四號
　　公　訴　人　臺灣彰化地方法院檢察署檢察官
　　被　　　告　丙○○
右列被告因違反稅捐稽徵法等案件，經檢察官提起公訴（八十八年度偵字第九二九六
、一Ｏ三六九號），本院判決如左：
    主  文
丙○○行使偽造私文書，足以生損害於公眾及他人，處有期徒刑月，如易科罰金，
以佰元折算壹日，緩刑貳年。偽造之「乙○○」印章一枚及紘益工程有限公司民國
八十二年度一月至十二月乙○○員工支領薪資表上偽造之「乙○○」印文十二枚，均
沒收。
    事  實
一、丙○○於民國八十一年十一月二日簽約承包納稅義務人紘益工程有限公司（下稱
    紘益公司）興建「當代富邑」社區之水電工程，明知乙○○為其所僱用之工人，
    僅工作四、五個月，並未在紘益公司工作、支領薪資，竟基於幫助紘益公司逃漏
    稅捐之犯意，於八十二年十二月底，偽造乙○○之印章，蓋用偽印文而偽造乙○○每月請領紘益公司薪資新台幣（下同）二萬元之八十二年度一月至十二月之員
    工支領薪資表（臺灣高等法院臺中分院八十八年度上更（一）字第一五一號判決
    書載為「薪資印領清冊」），以虛表乙○○已領訖該年度薪資二十四萬元之意，
    旋即交付知情之紘益公司負責人甲○○（其涉公司負責人以詐術逃漏稅捐之犯行
    ，業經前開判決處有期徒刑三月，緩刑二年確定）而行使上開偽造之員工支領薪
    資表，甲○○知悉該員工支領薪資表為偽造，竟據以填報登載上開乙○○已領訖
    該年度一至十一月薪資二十二萬元之不實事項於其業務上製作之薪資扣繳憑單上
    ，足生損害於稅捐課徵之正確性及乙○○受課稅之損失，嗣於八十三年三、四月
    間，再由甲○○持該虛列乙○○領訖二十二萬元薪資之不實薪資扣繳憑單及員工
    支領薪資表向臺灣省中區國稅局彰化分局申報八十二年度之營利事業所得稅，因
    而使紘益公司逃漏該年度營利事業所得稅五萬五千元。
二、案經臺灣高等法院臺中分院檢察署檢察官自動檢舉發交臺灣彰化地方法院檢察署
    暨臺灣彰化地方法院檢察署檢察官自動檢舉偵查起訴。
    理  由
一、訊據被告丙○○供承曾交付乙○○之身分證影本予紘益公司負責人甲○○等情，
    雖否認右揭犯行，辯稱：本件員工支領薪資表並非伊所製作云云。惟查：右揭犯
    罪事實，業據被告於臺灣高等法院台中分院八十六年度上訴字第五五六號案件八
    十六年五月一日調查時供承伊僅僱用乙○○四、五個月，本件員工支領薪資表係
    伊造表後，蓋完章，再寄給紘益公司負責人甲○○公司申報等情（見該案卷第二
    十六頁），核與歷次偵審中被害人乙○○指述及證人甲○○證述之情節大致相符
    ，且被害人乙○○於歷次偵審中亦迭次明確陳稱並未交付印章予被告或授權被告
    代刻印章，而被告既於前案調查時供承蓋用前揭「乙○○」偽印文於員工支領薪
    資表，復未能合理交代該「乙○○」印章之來源，堪信該印章為其所偽造無訛，
    此外並有八十一年十一月二日工程合約影本一份（附於本院八十五年訴字第七五
    八號卷）、八十二年度一月至十二月乙○○之員工支領薪資表影本一份及所得所
    屬年月為八十二年一月至十一月、所得人為乙○○、給付總額為二十二萬元、扣
    繳義務人為紘益公司之財政部臺灣省中區國稅局各類所得扣繳暨免扣繳憑單影本
    一件（附於臺灣臺北地方法院檢察署八十五年度他字第七八四號卷）可資佐證，
    被告右揭所辯，核屬事後飾卸諉責之詞，尚無足取。綜上，本件事證明確，被告
    犯行洵堪認定，應予依法論科。
二、核被告丙○○所為，係犯刑法第二百十六條、第二百十條之行使偽造私文書罪及
    稅捐稽徵法第四十三條第一項之幫助他人逃漏稅捐罪。被告前揭所偽造乙○○每
    月請領紘益公司薪資二萬元之八十二年度一月至十二月之員工支領薪資表，其所
    偽造者係紘益公司之員工支領薪資表，並非其個人僱用之員工支領薪資表，核與
    其業務無關，且其係用以虛表乙○○已領訖紘益公司該年度薪資二十四萬之意，
    核屬偽造私文書，其進而交付予甲○○使用，係犯行使偽造私文書罪行，公訴人
    認係犯刑法第二百十六條、第二百十五條之行使業務上登載不實之文書罪，尚有
    未合，應予變更。被告偽造印章、蓋用偽印文之行為，為前開偽造私文書之部分
    行為，又偽造私文書後持以行使，其偽造之低度行為，為其後行使之高度行為所
    吸收，均不另論罪。被告所犯上開二罪間，具有方法、結果之牽連關係，應從一
    重依行使偽造私文書罪處斷。爰審酌被告犯罪之動機、目的、手段、所生危害、
    犯罪後之態度等一切情狀，量處如主文所示之刑，並諭知易科罰金之折算標準，
    以資懲儆。另被告行為後，刑法第四十一條關於易科罰金之規定業經立法院於九
    十年元月四日修正，將易科罰金之適用範圍擴大為最重本刑五年以下有期徒刑之
    罪，並經總統於九十年一月十日公布，同年一月十二日生效，被告所犯行使偽造
    私文書罪，其最重本刑為五年以下有期徒刑，比較易科罰金規定新舊法結果，以
    新法較有利於被告，依刑法第二條第一項前段規定，自應適用修正後之刑法第四
    十一條第一項前段，併此敘明。查被告前未曾受有期徒刑以上刑之宣告，此有臺
    灣彰化地方法院檢察署刑案資料查註紀錄表及臺灣高等法院被告全國前案紀錄表
    各一份在卷可憑，本件係一時失慮致罹刑章，其經此次教訓當知戒慎，信無再犯
    之虞，本院認所宣告之刑以暫不執行為適當，爰併宣告緩刑二年，以勵自新。另
    被告偽造之「乙○○」印章一枚雖未據扣案，但並無證據足資證明其已滅失，以
    及紘益公司八十二年度一月至十二月乙○○員工支領薪資表上偽造之「乙○○」
    印文十二枚，爰均併依刑法第二百十九條之規定，沒收之。
據上論斷，應依刑事訴訟法第二百九十九條第一項前段、第三百條，稅捐稽徵法第四
十三條第一項，刑法第二條第一項前段、第十一條前段、第二百十六條、第二百十條
、第四十一條第一項前段、第七十四條第一款、第二百十九條，罰金罰鍰提高標準條
例第一條前段、第二條，判決如主文。
本案經檢察官羅美秀到庭執行職務。
中      華      民      國      九十一    年     十一    月    二十五   日
                                臺灣彰化地方法院刑事第三庭
                                    法      官  李  進  清
右正本證明與原本無異。
如不服本判決，應於判決送達後十日內向本院提出上訴狀( 須附繕本 )。
告訴人或被害人對於判決如有不服具備理由請求檢察官上訴者，其上訴期間之計算係
以檢察官收受判決正本之日期為準。
                                    法院書記官  張  木  松
中      華      民      國      九十一    年     十一    月    二十六   日
稅捐稽徵法第四十三條
（修正後）
教唆或幫助犯第四十一條或第四十二條之罪者，處三年以下有期徒刑、拘役、或科
 新臺幣六萬元以下罰金。
稅務人員、執行業務之律師或會計師或其他合法代理人犯前項之罪者，加重其刑至
 二分之一。
稅務稽徵人員違反第三十三條規定者，除觸犯刑法者移送法辦外，處一萬元以上五
　萬元以下罰鍰。
（修正前）
教唆或幫助犯第四十一條或第四十二條之罪者，處三年以下有期徒刑、拘役、或科
　一千元以下罰金。
刑法第二百十六條
行使第二百十條至第二百十五條之文書者，依偽造、變造文書或登載不實事項或使登
載不實事項之規定處斷。
刑法第二百十條
偽造、變造私文書，足以生損害於公眾或他人者，處五年以下有期徒刑。
